【裁判字號】    99,事聲,52
【裁判日期】    990804
【裁判案由】    聲明異議
【裁判全文】
臺灣臺南地方法院民事裁定              99年度事聲字第52號
異  議  人
即  債權人  丙○○
相  對  人
即  債務人  甲○○
            乙○○
上列當事人間因聲請假扣押事件，異議人對於本院司法事務官於
民國99年6月29日所為處分即本院99年度司裁全字第745號民事裁
定提出異議，本院裁定如下：
    主    文
原裁定關於相對人甲○○部分廢棄。
異議人在新臺幣肆拾萬元為相對人甲○○供擔保後，得對相對人
甲○○之財產於新臺幣壹佰貳拾萬元之範圍內為假扣押。相對人
甲○○如為異議人供擔保金新臺幣壹佰貳拾萬元後，得免為或撤
銷假扣押。
異議人其餘異議駁回。
    理    由
一、本件聲明異議意旨略以：
  (一)經查，債權人丙○○前與邱炳榮合資標買門牌號碼台南市○
    ○路○段153巷27弄7號暨其坐落土地等不動產 (台灣台南地
    方法院93年度意字第24144號執行案件），並以乙○○之女即
    相對人甲○○之名義辦理登記，合先敘明。
  (二)次查，於前揭執行事件中，共計拍定汽車停車格36位，然依
    曼哈頓大樓（即前揭不動產）99年度管理費收費紀錄表所示
    ，甲○○名下僅剩11個停車位；至曼哈頓大樓管理委員會於
    99 年7月9日召開99年6月例行會議時，更僅剩8個停車位。
  (三)此外，編號83、84、85之停車位，均為當初拍定之標的（編
    號84停車位容或為拍賣公告所漏載，因於拍定時，該車位及
    一併交由甲○○占有使用），而登記於甲○○名下，且甲○
    ○目前正求售前開車位，此從出售者所留電話與甲○○留於
    曼哈頓大樓管理委員會之聯絡電話相符，可獲得證明。
  (四)綜上，相對人甲○○已成功處分名下諸多財產，目前亦正就
    名下資產為求售，可顯認有脫產之虞，而有進行假扣押之必
    要。為此，依法懇請鈞院准予假扣押。
二、按債權人就金錢請求或得易為金錢請求之請求，欲保全強制
    執行者，得聲請假扣押；假扣押，非有日後不能強制執行或
    甚難執行之虞者，不得為之，民事訴訟法第522條第1項、第
    523條第1項分別定有明文。是依上揭法文規定，債權人向管
    轄法院聲請假扣押者，應有得為保全之請求權利及假扣押原
    因自明。所謂假扣押原因，乃指聲請保全之請求權有日後不
    能強制執行或甚難執行之虞而言。而所謂不能強制執行，如
    債務人浪費財產，增加負擔，或就其財產為不利益之處分，
    將成為無資力之情形等是，所謂甚難執行，如債務人將移住
    遠方或逃匿是也（最高法院19年抗字第232號判例參照）。
    次按請求及假扣押之原因，應釋明之；前項釋明如有不足，
    而債權人陳明願供擔保或法院認為適當者，法院得定相當之
    擔保，命供擔保後為假扣押，民事訴訟法第526條第1項、第
    2項分別定有明文。是債權人就該假扣押之原因，依法有釋
    明之義務，亦即需提出可使法院信其主張為真實之證據，必
    待釋明有所不足，債權人陳明願供擔保後，始得准為假扣押
    。若債權人就假扣押之原因未予釋明，即不符假扣押之要件
    （最高法院99年度臺抗字第210號裁定參照）。再按釋明事
    實上之主張者，得用可使法院信其主張為真實之一切證據。
    但依證據之性質不能即時調查者，不在此限，同法第284條
    定有明文。故當事人於釋明其事實上之主張時，應同時提出
    可供法院得隨時進行調查之證據而言，如當事人未同時提出
    供釋明用之證據，法院自無裁定限期命其補正之必要（最高
    法院75年度台抗字第453號裁定意旨參照）。又按證明與釋
    明在構成法院之心證上程度未盡相同，所謂證明者，係指當
    事人提出之證據方法，足使法院產生堅強之心證，可以完全
    確信其主張為真實而言，與釋明云者，為當事人提出之證據
    未能使法院達於確信之程度，僅在使法院得薄弱之心證，信
    其事實上之主張大概為如此者有間（最高法院95年台抗字第
    386號裁定意旨參照）。
三、經查：
  (一)本件異議人於99年5月18日聲請就相對人甲○○之財產，在
    新臺幣（下同）1,200,000元之範圍內、相對人乙○○之財
    產，在1,664,000元之範圍內為假扣押裁定，異議人於原審
    固提出合夥契約書影本、地政電傳資訊系統表影本、拍賣資
    料影本、建物登記第二類謄本、裝修費用收據、水電費用收
    據等件為證，然此僅能釋明其請求之原因，並經本院司法事
    務官認異議人未就本件假扣押之原因提出證據釋明而以99年
    度司裁全字第745號裁定駁回在案。本件異議人對原裁定不
    服而聲明異議後，已提出曼哈頓大樓99年度管理費收費紀錄
    表翻拍照片三幀、曼哈頓大樓管理委員會99年6月會議記錄
    翻拍照片三幀、相對人出售停車位所留資料翻拍照片三幀、
    等件影本附卷可稽（見本院卷第8-17頁），足認其已提出可
    供法院即時調查之證據，應認已對其聲請假扣押之請求原因
    及假扣押之原因予以釋明，且異議人亦陳明願供擔保以代釋
    明之不足，揆諸前揭說明，異議人已就假扣押之原因盡釋明
    之責，是異議人本件假扣押之聲請於法相符，則據此即足以
    認為異議人已有相當程度之釋明。惟異議人之上開資料釋明
    程度尚有不足，但異議人既陳明願供擔保以補釋明之不足，
    則依上說明，法院得定相當之擔保，命供擔保後為假扣押。
  (二)至異議人對於相對人乙○○假扣押之原因，僅於假扣押聲請
    狀中略稱：「…聲請人出資640,400元，邱炳榮出資860,600
    元之方式，共同標買門牌號碼台南市○○區○○路五段697
    巷155號4樓、4樓之1建物暨其坐落土地等不動產，並推由相
    對人乙○○出面標買後，登記在其名下，然該2處之裝修費
    用與水電費用仍由聲請人繳納。顯見聲請人與相對人乙○○
    間存有債務糾紛，且乙○○已有脫產之舉…。」等語。惟查
    ，異議人僅泛稱聲請人與相對人乙○○間存有債務糾紛，且
    乙○○已有脫產之舉云云，異議人所提之證據，均未釋明相
    對人乙○○有何浪費財產，增加負擔，或就財產為不利益之
    處分，將成為無資力之狀態，或將移住遠地、逃匿無蹤、隱
    匿財產等情形。是異議人對聲請假扣押之原因，即所欲保全
    之請求有何日後不能強制執行或甚難執行之虞，未盡其釋明
    之責，揆諸前揭說明，應認異議人本件就相對人乙○○聲請
    假扣押之要件尚有未合，且法院亦無限期命補正之必要。
  (三)綜上所述，本件假扣押之聲請，關於相對人許婷華部分應屬
    有據，原裁定未審酌及此，逕駁回異議人假扣押之聲請，尚
    有未洽，異議人指摘原裁定不當，求予廢棄，為有理由，爰
    將原裁定關於相對人許婷華部份廢棄，另裁定如主文第2項
    所示。至相對人許鍾淇部分，異議人就此假扣押原因事實
    仍未盡釋明義務，原裁定予以駁回假扣押之聲請，並無不合
    。異議人猶執陳詞提起本件異議，為無理由，應予駁回。
四、據上論結，本件異議為一部有理由、一部無理由，依強制執
    行法第30條之1、民事訴訟法第240條之4第3項，裁定如主文
    。
中    華    民    國    99    年    8     月    4     日
                  民事第二庭    法  官  侯明正
以上正本係照原本作成。
如不服本裁定應於送達後10日內向本院提出抗告狀，並應繳納抗
告費新台幣1,000 元。
中    華    民    國    99    年    8     月    4     日
                                書記官  程欣怡

司法院資訊處製作；財團法人民間司法改革基金會備份。
